【裁判字號】    90,台上,6770
【裁判日期】    901102
【裁判案由】    妨害國幣懲治條例
【裁判全文】
最高法院刑事判決                                九十年度台上字第六七七○號
    上  訴  人  甲○○
右上訴人因妨害國幣懲治條例案件，不服台灣高等法院中華民國八十八年八月二十五
日第二審判決（八十八年度上訴字第二五二七號，起訴案號：台灣士林地方法院檢察
署八十七年度偵字第八六四○號），提起上訴，本院判決如左：
    主  文
上訴駁回。
    理  由
按刑事訴訟法第三百七十七條規定，上訴於第三審法院，非以判決違背法令為理由，
不得為之。是提起第三審上訴，應以原判決違背法令為理由，係屬法定要件。如果上
訴理由狀並未依據卷內訴訟資料，具體指摘原判決不適用何種法則或如何適用不當，
或所指摘原判決違法情事，顯與法律規定得為第三審上訴理由之違法情形，不相適合
時，均應認其上訴為違背法律上之程式，予以駁回。本件原判決將第一審關於上訴人
甲○○部分之判決撤銷，改判仍依妨害國幣懲治條例第三條第一項等法律論處上訴人
幫助意圖供行使之用，而偽造幣券，累犯罪刑（處有期徒刑一年四月，褫奪公權一年
），已詳述其所憑之證據及認定之理由。對於上訴人僅供認受馮清吉（第一審判決論
處共同偽造幣券罪刑，未提起上訴確定）之託棄置該三袋有瑕疵之千元偽鈔，及曾於
民國八十七年九月九日收受馮清吉交付偽造完成之千元紙幣三紙等情，而否認有幫助
謝騰榮（第一審另案判決論處罪刑）、馮清吉偽造幣券，所為伊不知馮清吉在承租之
房屋內印製偽鈔，馮清吉僅委請伊代為丟棄垃圾，未告知所丟棄者係印壞之偽鈔等語
之辯解，認係空言飾詞，不足採信，已依調查所得之證據資料詳加指駁及說明。上訴
人仍表不服，提起第三審上訴，其上訴意旨略謂：上訴人對鄰居馮清吉偽造幣券之不
法情事，始終不知，純因馮清吉請託上訴人將三袋垃圾載往垃圾場丟棄，並由馮清吉
將該三袋置入上訴人使用之ＦＧ－一五九二號自用小客車後行李箱內，即遭監控之員
警在上訴人上開自用小客車後行李箱內查獲，上訴人尚未著手進行丟棄之行為，不應
論以幫助犯，原判決認屬幫助犯，有判決理由與主文矛盾之違法；況棄置瑕疵之偽幣
，並不構成偽造幣券罪，僅涉及有無湮滅證據罪而已，原判決認構成偽造幣券罪之幫
助行為，有適用法則不當之違法云云。惟查刑法第三十條第一項所規定之從犯，又稱
為幫助犯，指以故意幫助正犯實施犯罪行為之人而言，亦即以幫助正犯犯罪之意思，
於正犯著手實施犯罪行為時，提供犯罪構成要件以外之助力，予正犯實施犯罪之便利
，該助力不論為直接或間接，抑消極或積極，亦不問以物質上或行動上或精神上之方
式，均得以成立。又本院為法律審，應以第二審判決所確認之事實為基礎，據以判斷
原判決是否違背法令，此觀之刑事訴訟法第三百九十四條第一項前段之規定自明。依
上訴人於八十七年九月十日之警詢筆錄及警局報告書所載，與卷附之現場照片觀之，
該三袋以黑色（半透明）塑膠袋裝置之瑕疵千元偽鈔，係置於上訴人所有使用車號Ｆ
Ｇ－一五九二號自用小客車之後座，而非上訴意旨所謂置於後行李箱內，另有三張千
元偽鈔則以信封裝置放在汽車駕駛座旁置物箱內，為警當場查獲扣押。上訴人於原審
審理中，雖以不知情為辯，然馮清吉於八十七年八月八日租屋後一星期，即將與謝騰
榮在上訴人介紹承租之屋內印製偽鈔一事告知上訴人，且對上訴人表示會將謝騰榮允
諾給予之新台幣二十萬元酬勞分一點予上訴人，置於上訴人汽車置物箱內之三張千元
偽鈔，係馮清吉於八十七年九月九日交付上訴人供上訴人留為紀念，另被警在上訴人
汽車上查扣之三大袋印壞之瑕疵千元偽鈔，係謝騰榮、馮清吉繼續偽造幣券中，由馮
清吉於八十七年九月十日上午親自交付上訴人，委由上訴人丟棄等情，業據馮清吉於
警詢及檢察官偵查中一再供述明確；上訴人亦供認於八十七年九月九日收受馮清吉交
付之三張千元偽鈔無訛；在上訴人汽車後座查扣之三袋千元瑕疵偽鈔，由半透明塑膠
袋外，以肉眼即可看出係千元尚未剪裁之半成品偽鈔，亦經檢察官於八十七年九月二
十一日勘驗屬實，有照片及勘驗筆錄可稽。原判決於理由欄內，乃據以說明上訴人之
辯解，不足採信之理由，並以上訴人雖未參與偽造幣券之行為，然其既已明知馮清吉
等為偽造千元幣券之犯行，於馮清吉等人繼續偽造幣券中，仍受託收受馮清吉交付之
該三袋有瑕疵偽鈔，允諾代為丟棄，顯已實施助成行為，而成立意圖供行使之用而偽
造幣券罪之幫助犯，詳加明。從形式上觀察，顯無上訴意旨所指摘理由與主文矛盾
之違法情事。又原判決既已確認上訴人係基於幫助馮清吉等人偽造幣券之犯意，而為
上揭接受馮清吉之託，以其自用小客車幫助將有瑕疵之偽鈔三袋欲運往丟棄，而非基
於湮滅或隱匿馮清吉等人犯罪證據之犯意而為，原判決因而論處上訴人幫助意圖供行
使之用而偽造幣券（累犯）罪刑，而未依較輕之湮滅刑事證據罪論處，顯非適用法則
不當。依上開說明，上訴意旨，並未依據卷證資料，具體表明原判決如何違背法令，
徒就原審已加查明並已於原判決載明之事項，憑個人意見，漫事指為違法，並為事實
上之爭辯，殊難認已具備首揭法定形式要件，為違背法律上之程式，應予駁回。
據上論結，應依刑事訴訟法第三百九十五條前段，判決如主文。
中      華      民      國     九十     年     十一     月       二     日
                              最高法院刑事第一庭
                                  審判長法官  施  文  仁
                                        法官  張  淳  淙
                                        法官  林  永  茂
                                        法官  蕭  仰  歸
                                        法官  洪  文  章
      右正本證明與原本無異
                                              書  記  官
中      華      民      國     九十     年     十一     月      七      日


司法院資訊處製作；財團法人民間司法改革基金會備份。
